---
title: "Tarea 2"
author: "Mónica de Santos"
output: html_document
---

```{r setup, include=FALSE}
knitr::opts_chunk$set(echo = TRUE)
```




# Ejercicio 1. Simulando variables aleatorias discretas.



**Apartado 1:** 
La variable aleatoria discreta $X1$ tiene esta tabla de densidad de probabilidad (es la variable que se usa como ejemplo en la Sesión ):

Calcula la media y la varianza teóricas de esta variable.

```{r}
library(tidyverse)
```

```{r}
x = c(0,1,2,3)
prob = c(64/125, 48/125, 12/125, 1/125)

(media = sum(x*prob))
(varianza = (sum(x*prob))-(media^2))


```




**Apartado 2:** 
Combina `sample` con `replicate` para simular cien mil muestras de tamaño 10 de esta variable $X1$. Estudia la distribución de las medias muestrales como hemos hecho en ejemplos previos, ilustrando con gráficas la distribución de esas medias muestrales. Cambia después el tamaño de la muestra a 30 y repite el análisis. 


Muestras tamaño 10:
```{r}
medias_muestras = replicate(100000,{
x1 = sample(x = c(0,1,2,3), size = 10, prob = c(64/125, 48/125, 12/125, 1/125), replace = TRUE)
mean(x1) })


medias_muestras = as.data.frame(medias_muestras)


ggplot(medias_muestras) +
  geom_histogram(aes(x = medias_muestras,fill = "pink",binwidth = 0.1)) +
    geom_vline(aes(xintercept = media),color = "blue") +
  geom_vline(aes(xintercept = mean(medias_muestras)),color = "orange")

```

Muestras tamaño 30
```{r}
medias_muestras_30 = replicate(100000,{
x1 = sample(x = c(0,1,2,3), size = 30, prob = c(64/125, 48/125, 12/125, 1/125), replace = TRUE)
mean(x1) })


medias_muestras_30 = as.data.frame(medias_muestras_30)


ggplot(medias_muestras_30) +
  geom_histogram(aes(x = medias_muestras_30, fill = "pink", binwidth = 0.1)) +
  geom_vline(aes(xintercept = media),color = "blue") +
  geom_vline(aes(xintercept = mean(medias_muestras_30)),color = "orange")
  

```



**Apartado 3:** La variable aleatoria discreta $X2$ tiene esta tabla de densidad de probabilidad:


Suponemos que $X1$ y $X2$ son independientes. ¿Qué valores puede tomar la suma $X1 + X2$? ¿Cuál es su tabla de probabilidad?

```{r}
x2 = c(0, 1, 2)
prob_x2 = c(0.5, 0.25, 0.25)
```

Nueva variable aleatoria: x1 + x2
```{r}
c(x, prob = prob)
c(x2, prob = prob_x2)

#salga 0
#x1 = 0
#x2 = 0
(prob_0 = prob[1] * prob_x2[1])

#salga 1
#x1 = 1      o      x1 = 0
#x2 = 0             x2 = 1

(prob_1 = prob[2] * prob_x2[1] + prob[1] * prob_x2[2])

#salga 2
#x1 = 2      o      x1 = 0     o     x1 = 1
#x2 = 0             x2 = 2           x2 = 1

(prob_2 = (prob[3] * prob_x2[1]) + (prob[1] * prob_x2[3]) + (prob[2] * prob_x2[2]))

#salga 3
#x1 = 3      o     x1 = 2      o    x1 = 1
#x2 = 0            x2 = 1           x2 = 2

(prob_3 = (prob[4] * prob_x2[1]) + (prob[3] * prob_x2[2]) + (prob[2] * prob_x2[3]))

#salga 4
#x1 = 2      o     x1 = 3      
#x2 = 2            x2 = 1         

(prob_4 = (prob[3] * prob_x2[3]) + (prob[4] * prob_x2[2]))

#salga 5
#x1 = 3     
#x2 = 2          

(prob_5 = (prob[4] * prob_x2[3]))




#Tabla de Probabilidad
tabla = matrix(c(prob_0, prob_1, prob_2, prob_3, prob_4, prob_5), nrow = 1)
colnames(tabla) =  c("prob_0", "prob_1", "prob_2", "prob_3", "prob_4", "prob_5")
tabla
```




**Apartado 4:**

Calcula la media teórica de la suma $X_1 + X_2$.
Después usa `sample` y `replicate` para simular cien mil *valores* de esta variable suma.
Calcula la media de esos valores. 

*Advertencia:* no es el mismo tipo de análisis que hemos hecho en el segundo apartado. 
```{r}
prob_suma = c(0.256, 0.32,0.272,0.124,0.026,0.002)
suma = c(0,1,2,3,4,5)

#Media teórica de la suma
(media_suma_teorica = sum(suma*prob_suma))



valores = replicate(sample(x = suma, prob = prob_suma, size = 1), n = 100000)
(media_suma_sample = mean(valores))
```


# Ejercicio 2. Datos limpios

+ Descarga el fichero de este enlace  

[https://gist.githubusercontent.com/fernandosansegundo/471b4887737cfcec7e9cf28631f2e21e/raw/b3944599d02df494f5903740db5acac9da35bc6f/testResults.csv](https://gist.githubusercontent.com/fernandosansegundo/471b4887737cfcec7e9cf28631f2e21e/raw/b3944599d02df494f5903740db5acac9da35bc6f/testResults.csv) 

+ Este fichero contiene las notas de los alumnos de una clase, que hicieron dos tests cada semana durante cinco semanas. La tabla de datos no cumple los principios de *tidy data* que hemos visto en clase. Tu tarea en este ejercicio es explicar por qué no se cumplen y obtener una tabla de datos limpios con la misma información usando *tidyR*.  
**Indicación:** lee la ayuda de la función `separate` de *tidyR*.



- Este data set no cumple los 3 requisitos para ser tidy data. 
- Gender_age son dos variables diferentes en una misma columna, lo cual debemos separar en dos columnas distintas.
- Week debería ser una variable

```{r}
results = read_csv("C:/Users/HP Omen/Documents/MASTER/Fundamentos Matemáticos/datos/testResults.csv")
head(results)
```

Separamos la variable "gender" de "age":
```{r}
results = separate(results, col = gender_age, into = c("gender", "age"), convert = TRUE)
head(results)
```

- Week será la variable y la tabla se alargará
- Queremos que la variable "week" tenga valores numéricos, por lo que la separamos en dos columnas, y nos quedaremos unicamente con la que contiene los valores numéricos.
```{r}
results = results %>% 
pivot_longer(week1:week5, names_to = "week") %>% 
  separate(week, into = c("j","week"), convert = TRUE, sep = 4) %>% 
  select(-j)
results
```



# Ejercicio 3. Lectura de R4DS.

Contnuando con nuestra *lectura conjunta* de este libro, si revisas el índice verás que hemos cubierto (holgadamente en algún caso) el contenido de los Capítulos 6, 8, 9, 10 y 11. Todos esos Capítulos son relativamente ligeros.  Por eso esta semana conviene detenerse un poco en la lectura de los Capítulos 7 y 12, que son los más densos en información. Y como motivación os proponemos un par de ejercicios, uno por cada uno de esos capítulos. 

+ Haz el [ejercicio 2 de la Sección 7.5.1.1 de R4DS](https://r4ds.had.co.nz/exploratory-data-analysis.html#exercises-17). Las ideas de esa sección son importantes para nuestro trabajo de las próximas sesiones.

```{r}
head(diamonds)

```

What variable in the diamonds dataset is most important for predicting the price of a diamond? How is that variable correlated with cut? Why does the combination of those two relationships lead to lower quality diamonds being more expensive?



Relaciones entre el precio y las demás variables:
```{r}
ggplot(diamonds)+ 
  geom_boxplot(aes(x = cut, y = price))

ggplot(diamonds)+ 
  geom_point(aes(x = carat, y = price)) 

ggplot(diamonds)+ 
  geom_point(aes(x = table, y = price))

ggplot(diamonds)+ 
  geom_point(aes(x = depth, y = price)) 

ggplot(diamonds)+ 
  geom_boxplot(aes(x = clarity, y = price))

ggplot(diamonds)+ 
  geom_boxplot(aes(x = color, y = price))
```

Observamos que la variable que más relación tiene con el precio es "carat".
Vamos a ver cual es su correlación. 


```{r}
cor(diamonds$carat,diamonds$price)
```
Su correlación es de 0,92, es alta y positiva, por lo que cuanto más alto el peso, más precio tendrá el diamante.

```{r}
ggplot(diamonds)+ 
  geom_boxplot(aes(x = cut, y = carat))
```
Podemos observar que cuanto peor es el corte, más peso tiene el diamante.
Esto está relacionado con el precio, de manera que cuanto peor es el corte, más precio tiene el diamante, ya que ta,bién tiene mayor peso, y el peso está  muy correlado positivamente con el precio.




+ Haz el [ejercicio 4 de la Sección 12.6.1 de R4DS](https://r4ds.had.co.nz/tidy-data.html#exercises-27). ¡Aprovecha el código previo de esa sección para trabajar con datos limpios!


```{r}
who
names(who)
```


For each country, year, and sex compute the total number of cases of TB. Make an informative visualisation of the data.

```{r}
who1 = who %>%
  pivot_longer(
    cols = new_sp_m014:newrel_f65, 
    names_to = "key", 
    values_to = "cases", 
    values_drop_na = TRUE
  ) %>% 
  mutate(
    key = stringr::str_replace(key, "newrel", "new_rel")
  ) %>%
  separate(key, c("new", "var", "sexage")) %>% 
  select(-new, -iso2, -iso3) %>% 
  separate(sexage, c("sex", "age"), sep = 1)
head(who1)
```
```{r}
who1 %>% 
  group_by(country, year, sex) %>% 
  filter(year>1995) %>% 
  summarise(cases = sum(cases)) %>% 
  unite(country_sex, country, sex, remove = FALSE) %>%
  ggplot() +
  geom_line(mapping = aes(x = year, y = cases, color = sex,
                          group = country_sex))
```

















